臺灣臺南地方法院民事裁定
111年度事聲字第22號
異  議  人  台北富邦商業銀行股份有限公司

法定代理人  程耀輝


相  對  人  陸慧玲
代  理  人  謝菖澤律師  
上列當事人間因消費者債務清理事件，異議人對於本院司法事務
官於民國111年3月17日110年度司執消債更字第126號所為認可更
生方案之裁定聲明異議，本院裁定如下：
    主  文
異議駁回。
    理  由
一、按關於更生或清算之程序，除本條例別有規定外，準用民事
    訴訟法之規定，消費者債務清理條例（下稱消債條例）第15
    條定有明文。又當事人對於司法事務官處理事件所為之終局
    處分，得於處分送達後10日之不變期間內，以書狀向司法事
    務官提出異議。司法事務官認前項異議有理由時，應另為適
    當之處分；認異議為無理由者，應送請法院裁定之。法院認
    第1項之異議為有理由時，應為適當之裁定；認異議為無理
    由者，應以裁定駁回之。民事訴訟法第240條之4第1項至第3
    項定有明文。本件異議人就本院司法事務官於民國111年3月
    17日所為110年度司執消債更字第126號認可更生方案之裁定
    （下稱原裁定），於不變期間內聲明不服提起異議，經司法
    事務官認其異議無理由而送請本院裁定，核與上開條文規定
    相符，合先敘明。 
二、異議意旨略以：民法已將成年年齡調降為18歲，訂於112年1
    月1日施行，相對人之子女現年18歲，於其成年後，相對人
    支出將相對減少，相對人雖提出二階段還款之更生方案，惟
    其還款期數與其子女成年時之期間不符，相對人所提更生方
    案，顯未符合消債條第64條第1項規定已盡力清償之要件，
    為此聲明異議，請求廢棄原裁定等語。
三、按債務人有薪資、執行業務所得或其他固定收入，依其收入
    及財產狀況，可認更生方案之條件已盡力清償者，法院應以
    裁定認可更生方案。債務人無固定收入，更生方案有保證人
    、提供擔保之人或其他共同負擔債務之人，法院認其條件公
    允者，亦同。按下列情形，視為債務人已盡力清償：1.債務
    人之財產有清算價值者，加計其於更生方案履行期間可處分
    所得總額，扣除自己及依法應受其扶養者所必要生活費用後
    之餘額，逾10分之9已用於清償。2.債務人之財產無清算價
    值者，以其於更生方案履行期間可處分所得總額，扣除自己
    及依法應受其扶養者所必要生活費用後之餘額，逾5分之4已
    用於清償。消債條例第64條第1項前段、第64條之1分別定有
    明文。另按債務人必要生活費用，以最近一年衛生福利部或
    直轄市政府所公告當地區每人每月最低生活費1.2倍定之，
    此為消債條例第64條之2第1項所明定。
四、經查：　　
  (一)相對人前經本院於110年5月28日以110年消債更字第164號
      裁定開始更生，並於本院以110年度司執消債更字第126號
      進行更生程序後，提出更生方案，其條件為以1個月為1期
      ，共計分72期（6年）清償，其中第1至36期每期清償6,00
      0元，第37至72期每期清償10,000元，各期清償金額均於
      每月15日前給付，清償金額合計576,000元，清償成數為
      百分之70.82（下稱系爭更生方案）；本院並於111年3月1
      7日以原裁定認可系爭更生方案等情，業據本院調取上開
      更生事件卷宗核閱無訛。　　
  (二)查相對人自110年3月起任職於東宥行銷有限公司，從事網
      路行銷工作，每月薪資加計績效獎金平均約為37,244元，
      此有東宥行銷有限公司所提供之相對人薪資明細表可按【
      見110年度司執消債更字第126號卷（下稱執行卷）第185
      至188頁】，堪認相對人為有固定收入之人，具備履行更
      生方案之可能性。又相對人之配偶已過世，現需獨立扶養
      未成年子女朱○羽（93年9月生），亦有相對人、朱○羽之
      戶籍謄本可參【見110年消債更字第164號卷（下稱更生卷
      ）第25頁】。另聲請人名下有存款10,121元、96年出廠之
      機車一輛，有相對人之存摺影本、全國財產稅總歸戶財產
      查詢清單、機車行車執照影本附卷可參（見執行卷第111
      至125頁、更生卷第43、75頁）。相對人上開存款金額與
      所負債務總額813,343元相較，其數甚微，僅足供相對人
      支應短期內之日常生活開銷，是相對人名下之上開財產，
      均無清算之價值。
 (三)原裁定以相對人於更生方案履行期間前3年（第1至36期）
      ，尚需扶養未成年子女朱○羽，於此3年後（第37至72期）
      因朱○羽已成年，相對人得減少扶養費支出以增加清償金
      額，認於更生方案履行期間內相對人自己與受其扶養者之
      必要生活費用合計為2,056,572元【計算式：（相對人每
      月生活費15,965元＋受扶養者生活費13,918元）×36期＋（
      相對人每月生活費15,965元＋受扶養者生活費11,279元）×
      36期＝2,056,572元】，以相對人每月薪資37,244元計算，
      相對人於系爭更生方案履行期間可處分所得總額為2,681,
      568元（計算式：37,244元×72期＝2,681,568元），扣除前
      開必要生活費用後之餘額為624,996元，而系爭更生方案
      之清償總金額576,000元，已逾上開相對人可處分餘額之5
      分之4，依消債條例第64條之1第2款規定，視為相對人已
      盡力清償等情為由，而認可系爭更生方案。
　　　異議人雖以民法將成年年齡調降為18歲後，朱○羽於112年
      1月1日時即已成年，相對人扶養支出將減少，上開更生方
      案還款期數與朱○羽成年時之期間不符等情，認原裁定為
      不當。惟民法第1084條乃規定父母對於未成年子女之保護
      及教養義務，與同法第1114條第1款所定直系血親相互間
      之扶養義務者不同，後者凡不能維持生活而無謀生能力時
      ，皆有受扶養之權利，並不以未成年為限。又所謂謀生能
      力並不專指無工作能力者而言，雖有工作能力而不能期待
      其工作，或因社會經濟情形失業，雖已盡相當之能事，仍
      不能覓得職業者，亦非無受扶養之權利，故成年之在學學
      生，未必即喪失其受扶養之權利（最高法院56年台上字第
      795號判例意旨參照）。而依我國現有學制，一般高中、
      職學生在學年齡為15至18歲，亦即將有部分學生滿18歲時
      ，尚未完成高中學業；而現今大學教育普及，國民平均學
      歷提高，且就業市場競爭激烈等情形，朱○羽於滿18歲後
      仍繼續在學之可能性極高，自難逕予推論其於成年後之就
      學過程中，必具有謀生之能力。原裁定認相對人於履行更
      生方案期間，仍有扶養朱○羽之必要，尚無不當。且原裁
      定所認之相對人之每月生活費用及應負擔之子女扶養費標
      準，均低於消債條例第64條之2第1項規定之必要生活費用
      認定標準（即相對人戶籍地之臺南市政府公告111年度每
      人每月最低生活費14,230元之1.2倍17,076元），亦屬允
      當；又原裁定雖係以現行法之規定，認朱○羽於滿20歲時
      成年，為據此定分階段還款金額之劃分時期，然朱○羽就
      學期間，既仍需相對人之扶養，且其所需受扶養之程度並
      非必會因滿18歲成年而有所改變，是朱○羽之成年時點雖
      將早於原裁定之認定，然此並不影響原裁定所認相對人應
      負擔之扶養費用數額，自亦對本院前所認相對人清償金額
      已逾其於更生方案履行期間可處分所得總額扣除必要生活
      費用後之餘額之5分之4乙節，不生影響。又相對人之財產
      並無清算價值，業如前述，是原裁定以相對人清償金額已
      達消債條例第64條之1第2項之清償標準，而認相對人已盡
      力清償，並裁定認可系爭更生方案，並無違誤。異議人指
      摘原裁定不當，聲明異議並求予廢棄，為無理由，應予駁
      回。
五、據上論結，本件異議為無理由，依消債條例第15條，民事訴
    訟法第240條之4第3項，裁定如主文。
中　　華　　民　　國　　111 　年　　5 　　月　　9 　　日
                  民事消債法庭  法　官  張玉萱
以上正本係照原本作成。
如對本裁定抗告，須於裁定送達後10日內向本院提出抗告狀，並
繳納抗告費新臺幣1000元。
中　　華　　民　　國　　111 　年　　5 　　月　　10　　日
                              書記官  鄭伊汝